【裁判字號】    98,簡上,51
【裁判日期】    980407
【裁判案由】    詐欺
【裁判全文】
臺灣彰化地方法院刑事判決              98年度簡上字第51號
上  訴  人  臺灣彰化地方法院檢察署檢察官
被      告  丙○○
                      號
                    （現另案在臺灣彰化監獄彰化分監執行）
上列上訴人因被告詐欺案件，不服本院九十八年度簡字第二四五
號中華民國九十八年二月五日第一審簡易判決（原聲請簡易判決
處刑案號：九十八年度偵緝字第一一號）及檢察署檢察官移送併
案審理（臺灣彰化地方法院檢察署九十八年度偵字第一六００號
、第一六０一號），本院管轄第二審合議庭判決如下：
    主  文
原判決撤銷。
丙○○幫助意圖為自己不法之所有，以詐術使人將本人之物交付
，累犯，處有期徒刑伍月，如易科罰金，以新臺幣壹仟元折算壹
日。
    犯罪事實
一、丙○○前於民國九十二年間，因違反毒品危害防制條例案件
    ，經本院以九十二年度訴字第八五０號判決判處有期徒刑八
    月確定，甫於九十三年九月八日縮刑期滿執行完畢。竟仍不
    知悔改，明知個人之帳戶關係本身之信用具有一身專屬之性
    質，在現今金融機構開立帳戶使用並無特殊之條件與困難，
    而一般人均係使用自己之帳戶，如涉及使用他人之帳戶常與
    財產犯罪密切相關，且取得他人存摺之目的在於收取贓款及
    掩飾犯行使之不易遭人追查，其在能預見姓名年籍不詳之成
    年男子等人收受帳戶之目的係欲隱匿真實身分，以供犯罪集
    團進行詐欺犯罪所用下，竟仍基於幫助他人詐欺取財之不確
    定犯意，而其發生並不違背其本意之認識下，竟不顧他人所
    可能遭受之危害，容任他人藉以遂行犯罪，於九十七年六月
    間某日，自網際網路上所刊登之訊息得知，某姓名年籍均不
    詳綽號「阿昌」之成年男子，願以每個帳戶一星期新臺幣（
    下同）三千元之代價，租用帳戶等情，即與之聯絡，並隨與
    綽號「阿昌」之男子相約在彰化縣二林鎮○○路之長青公園
    內，將其前於八十九年四月七日，在彰化縣彰化區漁會信用
    部王功分部（下稱彰化漁會）所開設帳號：0000000
    0000000號帳戶（下稱漁會帳戶）之存摺、提款卡、
    印章（含密碼）交予「阿昌」使用，並取得三千元之代價，
    以此方法幫助他人實行詐欺取財犯罪。嗣該姓名、年籍不詳
    綽號「阿昌」之成年男子所屬之詐欺集團成員即以丙○○所
    交付之上開帳戶為犯罪工具，先後為如以下所示之詐欺取財
    行為：（一）該詐欺集團成員於九十七年七月一日，以電話
    向乙○○佯稱係其友人，急需借錢周轉等語，致乙○○不疑
    有他而陷於錯誤，乃於同年月八日匯款十萬元至丙○○之上
    開漁會帳戶內，另於同年月一日匯款五萬六千元至李金龍（
    業經臺灣彰化地方法院以九十七年度員簡字第六六二號判決
    判處有期徒刑四月）於華南商業銀行員林分行所開設帳號：
    000000000000號帳戶內，嗣因乙○○向家人提
    及此事，始知受騙。（二）該詐欺集團成員於九十七年七月
    二日撥打電話向被害人甲○○佯稱：我係主計部主任，你抽
    中價值約一百萬元之大型家俱，可以折成等額現金，惟需繳
    交保證金五萬二千元、手續費四十一萬八千元才能領獎等語
    ，致使甲○○因而陷於錯誤後，乃於同日前往第一商業銀行
    楠梓分行，將五萬二千元匯入丙○○前揭帳戶內，嗣經甲○○發覺受騙，始報警並循線查悉上情。
二、案經彰化縣警察局員林分局報請臺灣彰化地方法院檢察署檢
    察官偵查後聲請簡易判決處刑及檢察署檢察官移送併案審理
    （臺灣彰化地方法院檢察署九十八年度偵字第一六００號、
    第一六０一號）。
    理  由
壹、程序方面：
    按被告以外之人（包括證人、鑑定人、告訴人、被害人及共
    同被告等）於審判外之陳述雖不符刑事訴訟法第一百五十九
    條之一至之四等四條之規定，而經當事人於審判程序同意作
    為證據，法院審酌該言詞陳述或書面陳述作成時之情況，認
    為適當者，亦得為證據；當事人、代理人或辯護人於法院調
    查證據時，知有刑事訴訟法第一百五十九條第一項不得為證
    據之情形，而未於言詞辯論終結前聲明異議者，視為有前項
    之同意，同法第一百五十九條之五定有明文。立法意旨在於
    傳聞證據未經當事人之反對詰問予以核實，原則上先予排除
    。惟若當事人已放棄反對詰問權，於審判程序中表明同意該
    等傳聞證據可作為證據；或於言詞辯論終結前未聲明異議，
    基於尊重當事人對傳聞證據之處分權，及證據資料愈豐富，
    愈有助於真實發見之理念，且強化言詞辯論主義，使訴訟程
    序得以順暢進行，上開傳聞證據亦均具有證據能力。本件證
    人即被害人乙○○、甲○○及證人許延年於警詢中為陳述，
    其性質雖屬傳聞證據，惟查無符合同法第一百五十九條之一
    至之四等前四條之情形，其等所為之上開警詢筆錄內容，業
    經本院審理時予以提示並告以要旨，且經檢察官及被告表示
    意見，當事人已知上述筆錄乃傳聞證據，且未於言詞辯論終
    結前對該等筆錄內容聲明異議，依上開規定，是其等於警詢
    中之證言已擬制同意其有證據能力，本院審酌上開筆錄作成
    時，較無人情施壓或干擾，亦無不當取供之情形，認為以之
    作為本案之證據亦屬適當，是其等於警詢中之證言自具有證
    據能力。
貳、實體部分：
一、訊據被告丙○○對於上開幫助詐欺取財之犯行坦承不諱，經
    查：
（一）該姓名、年籍不詳綽號「阿昌」之成年男子及所屬之詐欺
      集團成員以被告所交付之上開帳戶為犯罪工具，用以詐欺
      取財之事實，業經證人即被害人乙○○、甲○○及證人許
      延年於警詢中證述綦詳，此外並有合作金庫銀行匯款申請
      書回條聯、第一商業銀行匯款申請書回條、彰化縣彰化區
      漁會函覆之丙○○（更名前為黃庭財）開戶相關基本資料
      、客戶往來交易明細表各一份在卷可稽，足徵被告所申設
      之上開彰化區漁會帳戶，確遭詐騙集團成員作為實施詐欺
      取財之用。
（二）另按刑法上之故意，分直接故意（確定故意）與間接故意
      （不確定故意），「行為人對於構成犯罪之事實，明知並
      有意使其發生者」為直接故意，「行為人對於構成犯罪之
      事實，預見其發生而其發生並不違背其本意者」為間接故
      意；一般人至金融機構開設帳戶並非難事，如非因財產犯
      罪等不法目的，依常情並無捨棄自己帳戶而迂迴以花費金
      錢或其他方法向無相當信賴關係之陌生人取得帳戶使用之
      理，且近年來以退稅或中獎等不實電話內容而詐欺取財之
      犯罪類型層出不窮，該等犯罪，多數均係利用他人帳戶作
      為詐欺所得財物之出入帳戶，業經媒體廣為披載，是依一
      般人通常之知識、智能及經驗，均已深知向陌生人購買、
      承租或其他方法取得帳戶之人，多係欲藉該帳戶取得不法
      犯罪所得，且隱匿實際身分，以逃避司法單位之追查，若
      此社會現實，恆係一般人本於日常生活經驗即可體察，被
      告對此自亦難諉為不知，故被告將上開彰化區漁會帳戶之
      存摺、印章、提款卡與密碼販賣予姓名、年籍不詳綽號「
      阿昌」之成年男子，導致該帳戶將來可能被用來作為詐欺
      取財等非法用途之工具乙節，應有所預見，且不違背其本
      意。是以，被告猶提供所有之上開帳戶予姓名、年籍不詳
      綽號「阿昌」之詐欺集團成員使用，足認被告主觀上容任
      該詐欺集團將上開帳戶作為詐欺取財之指定帳戶使用，準
      此，被告確有幫助詐欺取財之不確定故意甚明。
（三）綜上所述，足認本件事證已臻明確，被告犯行堪予認定，
      應予依法論科。
二、被告提供帳戶存摺、印章、提款卡及提款卡密碼予他人供詐
    欺取財匯款使用，雖並未參與詐欺取財構成要件之行為，然
    其顯係以幫助之意思，參與詐欺取財構成要件以外之行為，
    為幫助犯，故核被告所為，係犯刑法第三十條第一項、第三
    百三十九條第一項之幫助詐欺取財罪。被告提供上開彰化區
    漁會帳戶存摺、印章、提款卡（含密碼）予姓名、年籍不詳
    綽號「阿昌」之成年男子所屬之詐欺集團使用分別詐欺被害
    人乙○○及甲○○，被告僅有一幫助行為，雖正犯為多次詐
    欺行為，就被告而言，僅有一次犯罪行為，仍僅成立一幫助
    犯之罪（最高法院九十六年度臺非字第二四五號判決要旨參
    照）。是本案被告以一個幫助行為，雖助成正犯對被害人乙○○及甲○○詐欺取財得逞，惟正犯之詐欺犯行究為單一或
    數犯行，並不影響幫助犯單一幫助詐欺行為之成立，亦即本
    案被告提供銀行帳戶存摺、印章、提款卡（含密碼）予正犯
    使用之行為既係單一行為，祇能論以一個幫助詐欺取財罪。
    本案被告幫助他人犯詐欺取財罪，為從犯，本院衡其犯罪情
    節較正犯為輕，爰依刑法第三十條第二項之規定，按正犯之
    刑減輕之。查被告前於九十二年間，因違反毒品危害防制條
    例案件，經本院以九十二年度訴字第八五０號判決判處有期
    徒刑八月確定，甫於九十三年九月八日縮刑期滿執行完畢等
    情，此有臺灣高等法院被告前案紀錄表一份附卷可稽，其於
    受有期徒刑執行完畢，於五年內故意再犯本件有期徒刑以上
    之罪，為累犯，應依刑法第四十七條第一項之規定加重其刑
    。又被告有加重及減輕其刑之事由，應予先加後減。原審以
    被告幫助詐欺取財犯行事證明確，據以論罪科刑，固非無見
    ，然本件尚有被害人甲○○受騙部分，原判決未及審酌，尚
    有未洽，檢察官上訴意旨亦指摘及此，原判決既有上開可議
    之處，自應由本院將原審判決撤銷改判。爰審酌被告任意提
    供帳戶予不法份子使用，且其所提供帳戶非惟幫助詐騙者遂
    行詐財目的，同時使詐欺者得以隱匿其真實身分，減少遭查
    獲之風險，愈使其肆無忌憚，加深犯罪之猖獗，致使社會經
    濟遭受重大危害，及其犯罪後之態度等一切情狀，量處如主
    文第二項所示之刑，並依刑法第四十一條第一項前段之規定
    諭知易科罰金之折算標準，以資懲儆。
據上論斷，應依刑事訴訟法第四百五十五條之一第一項、第三項
、第三百六十九條第一項前段、第三百六十四條、第二百九十九
條第一項前段，刑法第三百三十九條第一項、第三十條第一項前
段、第二項、第四十七條第一項、第四十一條第一項前段，刑法
施行法第一條之一，判決如主文。
本案經檢察官陳茂榮到庭執行職務。
中    華    民    國    98    年    4     月     7     日
                  臺灣彰化地方法院刑事第二庭
                                  審判長法官   石馨文
                                  法      官   羅永安
                                  法      官   尚安雅
以上正本證明與原本無異。
本件不得上訴。
中    華    民    國    98    年     4    月      8     日
                                  書  記  官    洪年慶
附錄本案論罪科刑法條全文：
刑法第三百三十九條
意圖為自己或第三人不法之所有，以詐術使人將本人或第三人之
物交付者，處 5 年以下有期徒刑、拘役或科或併科 1 千元以下
罰金。
以前項方法得財產上不法之利益或使第三人得之者，亦同。
前二項之未遂犯罰之。


司法院資訊處製作；財團法人民間司法改革基金會備份。
